【裁判字號】    97,消債更,10
【裁判日期】    971008
【裁判案由】    更生事件
【裁判全文】
臺灣屏東地方法院民事裁定            97年度消債更字第10號
聲  請  人
即 債 務人  甲○○
上列當事人聲請消費者債務清理事件，本院裁定如下：
    主  文
債務人甲○○自中華民國九十七年十月十五日十二時起開始更生
程序。
命司法事務官進行本件更生程序。
    理  由
一、按債務人不能清償債務或有不能清償之虞；且無擔保或無優
    先權之債務總額未逾新台幣1200萬元者，於法院裁定開始清
    算程序或宣告破產前，得向法院聲請更生；又法院開始更生
    程序之裁定，應載明其年、月、日、時，並即時發生效力，
    消費者債務清理條例第3 條、第42條第1 項、第45條第1 項
    分別定有明文。次按法院裁定開始更生或清算程序後，得命
    司法事務官進行更生或清算程序，必要時得選任律師、會計
    師或其他適當之自然人或法人一人為監督人或管理人，同條
    例第16條第1 項亦有明文。
二、債務人聲請意旨略以：其就新台幣（下同）1,240,640 元債
    務有不能清償之情事，曾於民國95年間以書面向最大債權金
    融機構中國信託商業銀行請求依「中華民國銀行公會會員辦
    理消費金融案件無擔保債務協商機制」共同協商債務清償方
    案，嗣協商成立，約定自95年6 月起分80期攤還，每月應繳
    金額為19,185元，惟因債務人因原任職公司編制縮編，自96
    年9 月1 日起分別任職於私人農業工程行、保全公司等，現
    任職於梅軒排骨飯擔任雜務一職，每月收入不固定，尚須扶
    養配偶及子女、支付房屋貸款及其他生活上必要支出，故扣
    除應繳金額後，已不足以維持基本生活，顯係因不可歸責於
    己之事由，致難以履行已成立之協商內容，又其無擔保或無
    優先權之債務總額未逾1,200 萬元，復未經法院裁定開始清
    算程序或宣告破產，爰向本院聲請更生等語。
三、經查債務人所主張之上開事實，業據其提出債權人清冊、協
    商成立協議書、戶籍謄本等件為證，復經本院依職權調閱債
    務人財產所得情形，有稅務電子閘門財產所得調件明細表等
    附卷可稽。次查，債務人於95年所得額為523,132 元，96年
    所得額為294,510 元，96年月平均收入約為24,543元左右；
    又債務人雖有坐落屏東縣屏東市○○段551-9 號及同市○○
    里○○路1586巷32弄2 號之基地及房屋，然該基地及房屋尚
    負擔總數約為310 萬元債務之抵押權，並非純粹資產；此外
    並無土地、房屋或其他有變現價值之動產及固定所得，則以
    債務人96年月平均收入約為24,543元左右之收入，扣除債務
    人依協商應繳之金額19,185元後，僅餘金額約為5,358 元，
    而債務人之配偶張麗卿94、95年度之所得資料共為4,000 元
    ，有本院依職權調取其所得明細附卷可稽，依一般生活經驗
    法則，自無法苛求債務人放棄每月基本生活需求，在其無法
    獲得溫飽之狀況下，將每月工作收入先用以還債，是聲請人
    主張其履行上開分期還款協議顯有重大困難，且係不可歸責
    聲請人等語，應屬可採。此外，本件又查無債務人有消費者
    債務清理條例第6 條第3 項、第8 條或第46條各款所定駁回
    更生聲請之事由存在，則債務人聲請更生，應屬有據，爰裁
    定如主文第一項所示，並命司法事務官進行
    本件更生程序。
中    華    民    國    97    年    10    月    8     日
正本係照原本作成。
本裁定不得抗告。
本件裁定公告日期為民國97年10月15日12時
中    華    民    國    97    年    10    月    8     日
                        法院書記官  滕一珍


司法院資訊處製作；財團法人民間司法改革基金會備份。
